臺灣臺東地方法院刑事裁定　　　　　　　100年度聲判字第1號
聲　請　人
即　告訴人　李炫慶
代　理　人　陳信伍律師
被　　　告　張智通
上列聲請人即告訴人因告訴被告過失傷害案件，不服臺灣高等法
院花蓮分院檢察署檢察長於民國100年6月15日100年度上聲議字
第149號駁回再議之處分（原不起訴處分案號：臺灣臺東地方法
院檢察署100年度偵續字第6號），聲請交付審判，本院裁定如
下：
    主  文
聲請駁回。
    理  由
一、按告訴人不服上級法院檢察署檢察長或檢察總長認再議為無
    理由而駁回之處分者，得於接受處分書後十日內委任律師提
    出理由狀，向該管第一審法院聲請交付審判；法院認為交付
    審判之聲請不合法或無理由者，應駁回之，刑事訴訟法第25
    8條之1、第258條之3第2項前段分別定有明文。又刑事訴訟
    法第258條之1規定，告訴人得向法院聲請交付審判，此乃對
    於「檢察官不起訴或緩起訴裁量權」制衡之一種外部監督機
    制，法院此時僅就檢察官所為不起訴或緩起訴之處分是否正
    確加以審查，以防止檢察機關濫權。依此立法精神，同法第
    258條之3第3項規定：「法院就交付審判之聲請為裁定前，
    得為必要之調查」，其所謂「得為必要之調查」，係指調查
    證據之範圍應以偵查中曾顯現者為限，不可就新提出之證據
    再為調查，亦不可蒐集偵查卷以外之證據，否則將與刑事訴
    訟法第260條之再行起訴規定混淆不清。又法院於審查交付
    審判之聲請有無理由時，除認為告訴人所指摘不利被告之事
    證未經檢察機關詳為調查或斟酌，或不起訴處分書所載理由
    違背經驗法則、論理法則或其他證據法則者外，不宜率予交
    付審判，亦有法院辦理刑事訴訟案件應行注意事項第134項
    可資參照。且法院裁定交付審判，即如同檢察官提起公訴使
    案件進入審判程序，是法院裁定交付審判之前提，必須偵查
    卷內所存證據已符合刑事訴訟法第251條第1項規定「足認被
    告有犯罪嫌疑」檢察官應提起公訴之情形，亦即該案件已經
    跨越起訴門檻，否則，縱或法院對於檢察官所認定之基礎事
    實有不同判斷，但如該案件仍須另行蒐證偵查始能判斷應否
    交付審判者，因交付審判審查制度並無如同再議救濟制度得
    為發回原檢察官續行偵查之設計，法院仍應依同法第258條
    之3第2項前段規定，以聲請無理由裁定駁回，合先敘明。
二、聲請交付審判意旨略以：
(一)本件原處分均認為勘驗現場監視器畫面發現：「告訴人李炫
    慶騎乘機車於向右轉彎時，追撞被告張智通所駕駛之自小客
    車右後方，李炫慶鄉○○○路上，被告張智通即下車查看李
    炫慶」等情，惟查：
  1.監視器畫面之時間顯示99年4月30日上午7時18分7秒時，先
    出現被告之車輛，隨即出現告訴人之機車，顯示當時二車係
    併行，且被告之車速較快，此在原處分均未見及。
  2.監視器畫面之時間顯示99年4月30日上午7時18分9秒時，顯
    示被告之車輛「超越」告訴人之機車，兩車擦撞，告訴人之
    機車受被告之自小客車力道之牽引，而倒向被告之自小客車
    。
  3.監視器畫面之時間顯示99年4月30日上午7時18分10秒時，顯
    示被告之自小客車超越告訴人之機車，告訴人之機車倒地，
    被告發現有擦撞發生車禍意外之情形而停車。
  4.上開監視器畫面顯示，告訴人之車速較慢，被告之車速較快
    ，顯然非告訴人「追撞」被告張智通所駕駛之自小客車右後
    方。
  5.上開監視器畫面顯示之情況，顯然與上開原處分之解讀不同
    ，原處分之解讀顯然已失真，研判本件車禍之發生應係：被
    告自小客車轉彎之時，未注意其轉彎角度並保持兩車併行之
    間隔，以致擦撞告訴人之機車左手把，擦撞力道牽引告訴人
    向左前方倒地。
(二)原處分依據證人邱陽明之證詞，認定係告訴人行經彎道並未
    減速及未注意車前狀態，被告張智通行經路口已減速慢行，
    ，告訴人從後「追撞」被告所駕駛之車輛，惟查：
  1.上開監視器之畫面顯示，被告行經彎道並無減速，且超越告
    訴人之機車，其車速較告訴人之車速為快，告訴人如何從後
    「追撞」被告所駕駛之車輛？顯然原處分並未細觀監視畫面
    ，且又受證人邱陽明不實證述之誤導，始作出與事實不符之
    認定。
  2.監視器畫面之時間顯示99年4月30日上午7時18分18秒至27秒
    時，在被告自小客車之後係尾隨一部紅色休旅車，證人邱陽
    明是否駕駛該車？否則如何會有目擊現場之發生？此部分原
    處分亦均未查明及敘明，顯有不當云云。
三、按犯罪事實應依證據認定之，無證據不得認定犯罪事實。刑
    事訴訟法第一百五十四條第二項定有明文。而告訴人之告訴
    ，係以使被告受刑事訴追為目的，是其陳述是否與事實相符
    ，仍應調查其他事實以資審認，始得為不利被告之認定。又
    犯罪事實之認定，應憑真實之證據，倘證據是否真實尚欠明
    確，自難以擬制推測之方法，為其判斷之基礎。所謂認定犯
    罪事實之證據，係指足以認定被告確有犯罪行為之積極證據
    而言，該項證據自須適合於被告犯罪事實之認定，始得採為
    證據資料（最高法院五十二年臺上字第一三○○號、五十三
    年臺上字第六五六號、二十九年上字第三一○五號判例要旨
    可資參照）。次按刑事訴訟上證明之資料，無論其為直接或
    間接證據，均須達於通常一般人均不致有所懷疑，而得確信
    其為真實之程度，始得據為有罪之認定，若其關於被告是否
    犯罪之證明未能達此程度，而有合理懷疑之存在，致使無從
    形成有罪之確信，根據「罪證有疑，利於被告」之證據法則
    ，即不得遽為不利被告之認定（最高法院七十六年臺上字第
    四九八六號判例要旨亦可資參照）。
四、經查：
(一)證人邱楊明於警詢及偵查中證稱：伊從本案車禍前就開車在
    被告車輛後面，伊和被告中間沒有其他車，行經告訴人住處
    時，伊看到告訴人自其家中騎乘機車至道路上，在伊和被告
    車輛之間，伊就開在告訴人後面，往前駕駛100、200公尺左
    右，要經過檳榔攤彎道路口時，被告有減速，告訴人車速較
    快，可能是車速太快轉彎太大轉不過去，所以機車稍微往左
    偏移，機車左把手擦碰到汽車右後葉子板，汽車繼續往前開
    ，所以機車才會往左倒，機車倒地後，被告下車去扶告訴人
    。被告和告訴人雙方車輛都是一前一後，沒有併行，是到轉
    彎處路口停止線時，機車才騎到汽車右側，機車一騎到汽車
    的右後方就靠上去，等於是機車追上汽車，靠上去後馬上就
    倒地。伊當時沒有看到告訴人要閃停在路旁之車輛。因為該
    路口常發生車禍，所以伊經過該處時都會特別注意等語。另
    檢察官於偵查中勘驗現場監視器畫面後結果為：告訴人騎乘
    機車於向右轉彎時，追撞被告所駕駛之自用小客車右後方，
    告訴人隨即倒臥路上，被告下車查看後，告訴人騎乘機車自
    行離開，告訴人離開時被告有做勸阻之動作，被告於告訴人
    離開現場後始離開案發現場等情，此有臺灣臺東地方法院檢
    察署勘驗筆錄及現場監視器擷取畫面各1份在卷可參。是原
    不起訴處分書業已敘明兩車行進之先後動向，聲請人片面主
    張係被告車輛超越告訴人之機車而發生車禍云云，尚非可採
    。
(二)至聲請人以：原處分未細觀監視器畫面，而受證人邱楊明不
    實證述之誤導，始作出與事實不符之認定云云。惟原處分乃
    係依據勘驗結果與證人邱陽明及李若蘭之證述，而綜合人證
    、勘驗結果，參酌論理法則及經驗法則，作出上開判斷，自
    無違理之處。聲請人空言指稱證人邱楊明之證述有所不實，
    亦屬無據，尚難遽採。
(三)另證人邱陽明乃係開車在被告車輛後面，此業據原不起訴處
    分書詳述，至證人邱陽明所駕駛之車輛究係被告後面之紅色
    休旅車，亦或在被告後面之其他車輛，尚不足以影響證人邱
    陽明證述之可信性，是以，聲請人指原處分未敘明證人邱陽
    明是否係被告後面之紅色休旅車駕駛云云，應屬無據。
五、綜上所述，依原偵查所得之證據資料，既尚不足認被告張智
    通有告訴意旨之過失傷害行為，則檢察官認被告犯罪嫌疑不
    足而予以不起訴之處分，尚難認有何違背經驗、論理及證據
    法則之處，故聲請人聲請交付審判為無理由，應予駁回。
據上論斷，應依刑事訴訟法第258條之3第2項前段，裁定如主文
。
中    華    民    國   100    年    8     月    30    日
                  刑事第四庭    審判長法  官  馬培基
                                      法  官  盧亨龍
                                      法  官  郭世顏
以上正本證明與原本無異。
本件不得抗告。
                                      書記官  姚佳華
中    華    民    國   100    年    8     月    30    日